臺灣雲林地方法院刑事判決　　　　　　　 95年度訴字第582號
公　訴　人　臺灣雲林地方法院檢察署檢察官
被　　　告　乙○○
被　　　告　甲○○
上列被告因偽造文書等案件，經檢察官提起公訴（95年度偵字第
3233號），本院判決如下：
    主      文
乙○○、甲○○共同連續行使偽造私文書，各處有期徒刑年。
偽造之「郭九府」、「郭紋光」署名各壹枚沒收之。
    事      實
一、乙○○與甲○○係夫妻，明知其等周轉不靈、經濟狀況窘迫
    ，無力負擔多數合會之召募，為圖招攬合會償還前欠債務，
    竟意圖為自己不法之所有，連續為：
    (一)基於詐欺取財之概括犯意聯絡，並無實際成立合會並繳納
      合會會款之意思，於民國93年8 月10日，共同召集如附表
      一所示之會員，詐稱成立以甲○○為會首，會首連同會員
      共11會，每會新臺幣（下同）50,000元，內標制，會期自
      93年8 月10日起至95年4 月10 日 止，每逢雙月份之10日
      下午8 時許，在雲林縣莿桐鄉麻園村中洲往平和之路旁某
      鐵皮屋標會1 次之合會，以此方式施用詐術，使易逢源、
      楊金三、丁○○、江榮茂、陳進益及莊福山陷於錯誤，各
      按其會份數交付每會50,000元之會款，而詐得第1 會合會
      金400,000 元。
    (二)承前詐欺取財及基於行使偽造私文書之概括犯意聯絡，由
      乙○○於93年10月10日第2 會標會時，詐稱郭九府以電話
      委託其代為投標，當場偽簽郭九府之署名1 枚及利息
      6,800 元，而偽造依民間之習慣，足以認作表示郭九府欲
      以6,800 元作為利息參加競標合會金意思，具準私文書性
      質之標單1 紙，持以行使而得標，以此方式施用詐術，使
      易逢源、楊金三、丁○○、江榮茂、陳進益及莊福山陷於
      錯誤，各按其會份數交付每會扣除上開6,800 元利息之會
      款，而詐得第2 會合會金345,600 元。
    (三)明知郭紋光已於第1 會後退出合會，仍承前詐欺取財及行
      使偽造私文書之概括犯意聯絡，由乙○○於93年12月10日
      第3 會標會時，當場偽簽郭紋光之署名1 枚及利息7,700
      元，而偽造依民間之習慣，足以認作表示郭紋光欲以
      7,700 元作為利息參加競標會款之意思，具準私文書性質
      之標單1 紙，持以行使而得標，以此方式施用詐術，使易
      逢源、楊金三、丁○○、江榮茂、陳進益及莊福山陷於錯
      誤，各按其會份數交付每會扣除上開6,800 元利息之會款
      ，而詐得第3 會合會金338,400 元。
      嗣甲○○與乙○○至第5 、6 會時即宣布倒會，共計詐得
      合會金1,084,000 元。
二、案經丁○○訴由臺灣雲林地方法院檢察署檢察官偵查起訴。
    理      由
甲、程序部分：
一、按被告以外之人於審判外之言詞陳述，除法律有規定者外，
    不得作為證據；又其於審判外之陳述，雖不符前4 條之規定
    ，而經當事人於審判程序同意作為證據，法院審酌該言詞陳
    述作成時之情況，認為適當者，亦得為證據，刑事訴訟法第
    159 條第1 項、第159 條之5 第1 項定有明文。
二、就丁○○、江榮茂、陳進益、莊福山、郭紋光、郭九府、楊
    金三、易逢源於檢察官訊問之筆錄，均為被告2 人以外之人
    於審判外之言詞陳述，本不得作為證據，惟均經被告2 人於
    本院準備程序時就此部分同意作為證據，本院審酌前開言詞
    陳述作成之情況，認為適當，得作為證據，合先敘明。
乙、實體部分：
一、訊據被告乙○○、被告甲○○固坦承有召集如事實欄所示合
    會，被告乙○○並坦承其於第2 會、第3 會時分別當場在標
    單上簽郭九府、郭紋光之署名各1 枚並書寫利息，持以行使
    而得標之事實，惟均矢口否認有何詐欺取財及行使偽造準私
    文書之犯行。被告乙○○辯稱：第2 會係經郭九府同意始代
    其投標，標得之合會金與郭九府商調、第3 會則因原先參與
    半會之郭紋光於第1 會後無力負擔而由其吃下會份，故以郭
    紋光名義標下第3 會；被告甲○○則辯稱：並沒有倒會、騙
    人的意思，係因遭他人詐騙而受牽累，又合會事情均由被告
    乙○○處理，其不清楚云云。經查：
    (一)被告乙○○、被告甲○○共同於93年8 月10日，召集如附
      表一所示之會員，成立以甲○○為會首，連同會員共11會
      ，每會50,000元，內標制，會期自93年8 月10日起至95
      年4 月10日止，每逢雙月份之10日下午8 時許，在雲林縣
      莿桐鄉麻園村中洲往平和之路旁某鐵皮屋標會1 次之合會
      ，開標均由被告乙○○主持，被告甲○○偶爾也會在旁泡
      茶；其中郭九府係以被告乙○○向其買貨價金抵付會款、
      郭紋光原本與被告乙○○共同以郭紋光名義參與1 會，惟
      郭紋光繳交第1 期25,000元之會款後，因無力負擔而由被
      告乙○○退回25,000元後不再參加，被告乙○○未經告知
      其餘會員而繼續以郭紋光名義參與合會；並第1 會由被告
      乙○○及甲○○取得合會金400,000 元（計算式：應繳現
      金之會數：楊金三1 會＋江榮茂1 會＋丁○○2 會＋陳進
      益1 會＋易逢源1 會＋莊福山2 會＝8 ；50,000×8 ＝
      400,000） ；第2 會乙○○於標會時告知到場會員係郭九
      府以電話請其代為投標，當場於標單上簽郭九府之署名1
      枚及利息6,800 元而得標，並向會員收取合會金345,600
      元（計算式：50,000－6,800 ＝43,200；43,200 ×8＝
      345,600)；第3 會被告乙○○於標會時當場於標單上簽郭
      紋光之署名1 枚及利息7,700 元而得標，亦向會員收取合
      會金338,400 元（計算式：50,000－7,700 ＝42,300；
      42,300×8 ＝338,400） ，共計獲得1,084,000 元，旋於
      第5 、6 會時，因無力支付會款，致合會無法進行而倒會
      之事實，業據丁○○即告訴人兼上開合會會員、江榮茂、
      陳進益、莊福山、郭紋光、郭九府、楊金三、易逢源均即
      上開合會會員於檢察官訊問時指述明確，核與被告乙○○
      、被告甲○○就此部分供述情節相符，並有丁○○、陳進
      益及江榮茂之合會會單共3 份（95年度他字第662 號卷第
      3 頁、第35至36頁、第40至42頁）、甲○○開立之本票18
      張（95年度他字第662 號卷第4 至5 頁、第37至39頁、第
      43 至45 頁）在卷可稽。
    (二)被告2人雖以前詞置辯，惟查：
      1.被告乙○○未經郭九府同意而冒用其名義投標。
        (1)查郭九府於95年7 月28日檢察官訊問時，具結陳稱其
          有實際參加合會，以被告乙○○向其買貨之價金支付
          會款，目前應該仍是活會，未委託被告乙○○代寫標
          單參加標會，被告乙○○亦未提及以其名義寫標單參
          加投標等語（見偵卷第38至40頁）。是與被告乙○○
          前開係郭九府電話委託其代為投標云云之辯解相違。
        (2)被告乙○○就標得之第2 會合會金何以未交予郭九府
          之理由，先於本院95年12月6 日準備程序中，供稱因
          郭九府需給其貨款，而以合會金相抵（本院卷第40頁
          ）；後於本院96年1 月17日審理時，改稱有與郭九府
          商調（本院卷第61頁背面）云云，是其於短短1 月餘
          間，前後供述即有此重大出入，令人懷疑。
        (3)衡諸郭九府最初同意被告乙○○以會款相抵其貨款，
          目的即為以應繳納之合會金抵銷被告乙○○積欠之債
          務，伺機再得標，以取得合會金，豈有得標後卻將合
          會金交由被告乙○○之理。再被告乙○○前已自承積
          欠郭九府貨款而係債務人，是其所辯「郭九府需給其
          貨款，故以合會金相抵」亦屬無稽。
        (4)承此，被告此部分辯解先後不一，復與常理相違均已
          如前述，自不足採信，是被告乙○○未經郭九府之同
          意，冒用郭九府名義而為事實欄(二)之犯行，堪以認定
          。
      2.被告乙○○亦未經郭紋光同意而冒用其名義投標。
        (1)查郭紋光於95年7 月14日檢察官訊問時，具結陳稱其
          自始僅參加半會，於繳交第1 會之25,000元會款後因
          無力負擔，經被告乙○○退還前開會款後不再參加合
          會，被告乙○○未曾告知將以其名義參加合會等語（
          見偵卷第18頁）。
        (2)被告乙○○亦於本院96年1 月17日審理時，亦供稱其
          因合會簿子上寫得是郭紋光的名字，故於第3 會93年
          12 月10 日開標當場在標單上簽郭紋光名字及金額投
          標，並未向在場會員解釋郭紋光已退會（本院卷第58
          、59頁）等語。
        (3)郭紋光既未同意由被告乙○○以其名義繼續參加合會
          ，被告乙○○即不得以其名義投標；被告乙○○復未
          將郭紋光退會之情告知其他會員，而使其餘會員誤以
          為係郭紋光得標而交付會款，從而被告乙○○事實欄
          (一)之犯行亦堪認定。
      3.被告乙○○及被告甲○○於成立本件合會之始，已有詐
        欺取財之犯意。
        (1)被告乙○○以經營農產為業，平日在雲林縣莿桐鄉麻
          園村中洲往平和之路旁某鐵皮屋即上開合會開標地點
          收購竹筍，曾向楊金三、郭九府、江榮茂、陳進益等
          人收購竹筍，有積欠楊金三、郭九府貨款，因生意周
          轉不靈缺資金而成立本件合會之事實，業據被告劉秀
          屏、被告甲○○於本院審理中及檢察官訊問時供承甚
          詳，核與丁○○、楊金三、郭九府、江榮茂及陳進益
          於檢察官訊問時陳稱情節相符。可見被告乙○○、被
          告甲○○於成立合會之初，即處於資金周轉困難之處
          境。
        (2)又本件合會成立時，郭九府自始因被告乙○○積欠其
          貨款，以貨款抵付會款，即被告乙○○負有代郭九府
          支付會款之責；郭紋光原本參與半會，嗣第1 會後經
          被告乙○○退還25,000元後，不再參加合會，而由被
          告乙○○繼續以郭紋光名義參與合會之事實，業如上
          述。則被告乙○○及被告甲○○自始即需負擔除本身
          會首之1 會外，尚有郭九府及郭紋光之半會，即2.5
          會，嗣因郭紋光退出合會，負擔增加為3 會，即每2
          月即需支出近150,000 元之會款。是被告乙○○與被
          告甲○○在財務困難，求取周轉之情況下，實難認其
          等有能力持續負擔如此數量之會款。
        (3)參以被告乙○○與被告甲○○始終未將上情告知其餘
          會員，否則如此1 個小型僅有11會之合會中，會首居
          然除明的1 會外，尚須負擔暗的2 會，共計3 會，超
          過總會份4 分之1 的會款，每期每會會款復高達
          50,000元，又起會時已處於經濟困頓狀況，很難想像
          會有何知情的會員敢參加這樣高風險的合會。
        (3)再觀諸郭紋光退會後，被告乙○○非但未將郭紋光已
          退出合會乙情告知其他會員以徵求同意，反而自行決
          定吃下郭紋光之會份，並於第2 會已冒用郭九府名義
          標取合會金後，旋於第3 會以相同手法再度冒用郭紋
          光名義得標，於短短3 會中詐得高達1,084,000 元之
          合會金後，即於第5 、6 會因無力償付會款，致合會
          無法繼續進行而倒會等情益顯。
        (4)綜上，被告乙○○、被告甲○○於成立合會時，已陷
          入經濟困境，並需負擔3 會會款之重荷，且隱瞞其餘
          會員前情，復密集於前3 會即急著冒用會員名義方式
          詐得合會金，旋於第5 、6 會即倒會等情，是足認被
          告乙○○、被告甲○○於召集本件合會之初，實無成
          立合會並實際繳納會款之意，乃藉由合會以詐取錢財
          ，自始即有詐欺取財之犯意，亦堪認定。
      4.被告乙○○與被告甲○○間有犯意聯絡。
        (1)被告甲○○因生意周轉不靈，被告乙○○提議成立合
          會以周轉，被告甲○○負責支付貨款及清償欠款等情
          ，業據被告甲○○於96年1 月17日本院審理中供稱無
          訛（參本院卷第61頁）。被告乙○○亦於檢察官訊問
          時明確供稱其以被告甲○○名義成立合會係經被告陳
          登燦之同意，其召集會員填載合會簿時，被告甲○○
          亦於一旁看，且知悉會員為何，開標時均由被告劉秀
          屏主持，被告甲○○偶爾也會在現場泡茶（偵卷第5
          至6 頁）等語。
        (2)查被告甲○○既與被告乙○○為夫妻，同住一處，共
          同經營收購竹筍等農產生意，且被告乙○○以被告陳
          登燦名義成立合會係經被告甲○○之同意，被告陳登
          燦亦知悉有哪些會員，並開標時有至現場泡茶，則對
          會員標會及開標現場狀況應有相當瞭解；又其因周轉
          不靈，苦於支付貨款及清償欠款，則被告乙○○於第
          1 會取得會首之合會金400,000 元後，在捉襟見肘之
          情況下，竟然仍能將第2 會、第3 會標得之345,600
          元、334,800 元等高額合會金交予被告甲○○以周轉
          生意，被告甲○○卻未曾懷疑已收取第1 會會款後，
          何以尚能獲取第2 、3 會之合會金，復未聞問探知金
          錢來源，難令置信。是其就被告乙○○上開犯行，實
          難諉為不知，而應係知情並有參與。
        (3)準此，被告甲○○與被告乙○○就前開詐欺取財及行
          使偽造準私文書之犯行，應有犯意聯絡及行為分擔。
    (三)綜上所述，本件被告甲○○與被告乙○○共同詐欺取財及
      行使偽造準私文書之犯行，事證明確，堪以認定，應依法
      論科。
二、(一)行為後法律有變更者，適用行為時之法律。但行為後之法
      律有利於行為人者，適用最有利於行為人之法律，現行刑
      法第2 條第1 項定有明文。查刑法業於94年1 月7 日修正
      ，於94年2 月2 日公布，並於被告2 人行為後之95年7 月
      1 日施行。是本件被告2 人行為後，法律已有變更。按現
      行刑法第2 條第1 項之規定，係規範行為後法律變更所生
      新舊法律比較適用之準據法，於新刑法施行後，應適用新
      刑法第2 條第1 項之規定，為「從舊從輕」之比較，最高
      法院95年第8 次刑事庭會議決議意旨可資參照。本案關於
      新舊法比較詳如附表二所示。
    (二)按冒用他人名義書寫標單，以冒標他人之互助會，茍標單
      上除書寫被冒標者姓名及欲標取會款所出利息之金額外，
      並書有「標單」之意旨，而就文義內容之本身，使人一見
      即知係投標會款之標單，該標單固係刑法第210 條所稱之
      私文書；惟如僅在紙上書寫被冒標者之姓名及所出利息之
      金額，就文義本身並不足以獨立表示一定用意之證明，如
      非依民間互助會之習慣，尚無從認定其上之文字，係用以
      表示該名義人願出所書金額之利息以標取互助會會款之證
      明者，則非刑法第210 條所規定之私文書，而屬同法第
      220 條第1 項以文書論之準私文書，最高法院92年度臺上
      字第7231號判決要旨可資參照。查本件標會時，僅於便條
      紙上書寫姓名及所出利息之金額以為標單，業據被告乙○○於本院95年10月4 日準備程序供承明確（參本院卷第21
      頁背面），是該標單上僅有姓名及所出利息之金額，就文
      義本身並不足以獨立表示一定用意之證明，如非依民間互
      助會之習慣，尚無從認定其上之文字，係用以表示該名義
      人願出所書金額之利息以標取互助會會款之證明者，觀諸
      前揭最高法院判決意旨，該標單應屬刑法第220 條第1 項
      以文書論之準私文書，合先敘明。
    (三)核被告乙○○、被告甲○○所為，均係犯刑法第216 條行
      使第220 條第1 項、第210 條偽造準私文書罪、第339 條
      第1 項詐欺取財罪。被告乙○○、被告甲○○偽造「郭九
      府」、「郭紋光」署押係偽造準私文書之部分行為，偽造
      準私文書後復持以行使，其偽造之低度行為，應為行使之
      高度行為所吸收，均不另論罪。
    (四)被告乙○○與被告甲○○間，就上開犯行，有犯意聯絡及
      行為分擔，應論以共同正犯。
    (五)被告乙○○及被告甲○○前後多次行使偽造準私文書、詐
      欺取財之行為，時間緊接，所犯均係構成要件相同之罪名
      ，顯係基於概括犯意反覆為之，應依修正前刑法56條連續
      犯規定，各論以一罪，並均加重其刑。
    (六)被告乙○○及被告甲○○所犯上開二罪間，有手段、目的
      之牽連關係，各應依修正前刑法第55條規定，均從一重之
      行使偽造準私文書罪論處。
    (七)又公訴意旨雖未論及事實欄(一)部分，惟此部分與已起訴之
      事實欄(二)、(三)部分有修正前刑法第56條連續犯之裁判上一
      罪關係，為起訴效力所及，本院自得併予審理，附此敘明
      。
    (八)爰審酌被告乙○○、被告甲○○並無前科，有臺灣高等法
      院被告前案紀錄表1 份附卷可稽。衡諸民間成立合會之目
      的，即在會員臨時有急需時，達互相幫助之效果，立基於
      會員間長期信賴始得成立。詎被告2 人明知所營生意經營
      不善，無力支付欠款及貨款，竟罔顧長年收購竹筍、鄰居
      之情誼，利用會員之信任及善意，以成立合會、冒標之方
      式施用詐術，捲走大筆合會金，致參與合會實際繳付會款
      之會員血本無歸，損失不眥，事後復藉詞遭詐騙集團、虛
      設公司行號詐騙等理由，至今已2 年餘仍未達成和解，亦
      未為何賠償，及犯後矢口否認、推諉責任，犯後態度不佳
      ，未見悔意等犯罪之手段、目的及造成損失等一切情狀，
      分別量處如主文所示之刑。
    (九)末查被告乙○○偽造之「郭九府」、「郭紋光」署名各1
      枚，雖未扣案，惟不能證明業已滅失，應依刑法第219 條
      規定均沒收之。
三、據上論斷，依刑事訴訟法第299 條第1 項前段，刑法第216
    條、第220 條第1 項、第210 條、第339 條第1 項、第219
    條、修正前刑法第28條、第56條、第55條，罰金罰鍰提高標
    準條例第1條前段，判決如主文。
本案經檢察官丙○○到庭執行職務
中　　華　　民　　國　　96　　年　　2 　　月　　2 　　日
                  刑事第二庭審判長法  官  林輝煌
                                  法  官  柯志民
                                  法  官  李貞瑩
以上正本證明與原本無異。
如不服本判決，應於判決送達後10日內，向本院提出上訴狀。（
須附繕本）
                                  書記官  金雅芳
中　　華　　民　　國　　96　　年　　2 　　月　　5 　　日
附錄本案論罪科刑法條全文
中華民國刑法第220條第1項（準文書）
在紙上或物品上之文字、符號、圖畫、照像，依習慣或特約，足
以為表示其用意之證明者，關於本章及本章以外各罪，以文書論
。
中華民國刑法第210條（偽造變造私文書罪）
偽造、變造私文書，足以生損害於公眾或他人者，處 5 年以下有
期徒刑。
中華民國刑法第216條（行使偽造變造或登載不實之文書罪）
行使第 210 條至第 215 條之文書者，依偽造、變造文書或登載
不實事項或使登載不實事項之規定處斷。
中華民國刑法第339條第1項（普通詐欺罪）
意圖為自己或第三人不法之所有，以詐術使人將本人或第三人之
物交付者，處5 年以下有期徒刑、拘役或科或併科1 千元以下罰
金。
附表一  會員名單
┌───┬──────┬────┬────────┐
│編號  │會員姓名    │會數    │備註            │
├───┼──────┼────┼────────┤
│1     │甲○○（會首│1       │                │
│      │）          │        │                │
├───┼──────┼────┼────────┤
│2     │郭九府      │1       │以貨款抵會款，未│
│      │            │        │實際繳納會款    │
├───┼──────┼────┼────────┤
│3     │郭紋光      │1       │原本僅參加半會，│
│      │            │        │另一半由被告劉秀│
│      │            │        │屏負擔，嗣第1 會│
│      │            │        │後即退出。      │
├───┼──────┼────┼────────┤
│4     │易逢源      │1       │                │
├───┼──────┼────┼────────┤
│5     │楊金三      │1       │                │
│      │            │        │                │
├───┼──────┼────┼────────┤
│6     │丁○○      │2       │                │
├───┼──────┼────┼────────┤
│7     │莊福山      │2       │                │
├───┼──────┼────┼────────┤
│8     │江榮茂      │1       │                │
├───┼──────┼────┼────────┤
│9     │陳進益      │1       │                │
├───┴──────┴────┴────────┤
│共計                  11會                      │
└────────────────────────┘
附表二
┌────────┬────────┬────────┬────────┐
│法        條    │修正前規定      │修正後規定      │新舊法之適用    │
├────────┼────────┼────────┼────────┤
│刑法第339 條第1 │罰金罰鍰提高標準│刑法施行法第1 條│(一)適用舊法。    │
│項法定刑關於罰金│條例第1 條前段規│之1 規定：「中華│(二)本件被告所犯刑│
│部分：罰金罰鍰提│定：「依法律應處│民國94年01月07日│法第339 條第1 項│
│高標準條例第1 條│罰金、罰鍰者，就│刑法修正施行後，│之罪法定刑有罰金│
│前段、現行法規所│其原定數額得提高│刑法分則編未修正│刑（銀元1,000 元│
│定貨幣單位折算新│為2 倍至10倍。」│之條文定有罰金者│以下），且為刑法│
│台幣條例第2 條、│現行法規所定貨幣│，自94年01月07日│分則編未修正之條│
│刑法第33條第5 款│單位折算新台幣條│刑法修正施行後，│文而定有罰金刑者│
│                │例第2 條規定：「│就其所定數額提高│，於刑法施行法第│
│                │現行法規所定金額│為30倍，但72年06│1條 之1 修正增訂│
│                │之貨幣單位為圓、│月26日到94年01月│前，其貨幣單位為│
│                │銀元或元者，以新│07日新增或修正之│銀元，是被告所犯│
│                │台幣元之3 倍折算│條文，就其所定數│刑法第339 條第1 │
│                │之。」          │額提高為3 倍。」│項之罪罰金刑之提│
│                │刑法第33條第5 款│刑法第33條第5 款│高標準，於適用罰│
│                │規定：「罰金：1 │規定：「罰金：新│金罰鍰提高標準條│
│                │元以上。」      │台幣1,000 元以上│例第1 條前段及現│
│                │                │，以百元計算之。│行法規所定貨幣單│
│                │                │」              │位折算新台幣條例│
│                │                │                │第2 條規定換算為│
│                │                │                │新台幣時，法定刑│
│                │                │                │罰金部分，應為罰│
│                │                │                │金新台幣30,000元│
│                │                │                │以下（乘以10，再│
│                │                │                │乘以3） 。如適用│
│                │                │                │刑法施行法第1 條│
│                │                │                │之1 規定提高30倍│
│                │                │                │，則為罰金新台幣│
│                │                │                │30,000元以下（乘│
│                │                │                │以30），故關於法│
│                │                │                │定刑為罰金部分之│
│                │                │                │提高標準，新法非│
│                │                │                │較有利於被告，本│
│                │                │                │案關於刑法第339 │
│                │                │                │條第1 項之罪法定│
│                │                │                │刑罰金提高標準部│
│                │                │                │分，應依刑法第2 │
│                │                │                │條第1 項前段規定│
│                │                │                │，適用行為時之法│
│                │                │                │律即罰金罰鍰提高│
│                │                │                │標準條例第1 條前│
│                │                │                │段及現行法規所定│
│                │                │                │貨幣單位折算新台│
│                │                │                │幣條例第2 條之規│
│                │                │                │定。            │
│                │                │                │(三)法定刑罰金部分│
│                │                │                │，依修正前刑法第│
│                │                │                │33條第5 款規定，│
│                │                │                │及罰金罰鍰提高標│
│                │                │                │準條例第1 條前段│
│                │                │                │提高後，再依現行│
│                │                │                │法規所定貨幣單位│
│                │                │                │折算新台幣條例第│
│                │                │                │2 條換算為新台幣│
│                │                │                │時，為新台幣6元 │
│                │                │                │以上至30元以上，│
│                │                │                │依修正後刑法第33│
│                │                │                │條第5 款規定，為│
│                │                │                │新台幣1,000 元以│
│                │                │                │上，修正後刑法第│
│                │                │                │33條第5 款規定非│
│                │                │                │較有利於被告，依│
│                │                │                │刑法第2 條第1項 │
│                │                │                │前段規定，應適用│
│                │                │                │修正前刑法第33  │
│                │                │                │條第5 款規定。  │
├────────┼────────┼────────┼────────┤
│刑法第28條      │二人以上共同實施│二人以上共同實行│(一)適用舊法。    │
│共同正犯        │犯罪之行為者，皆│犯罪之行為者，皆│(二)被告乙○○與被│
│                │為正犯。        │為共犯。        │告甲○○共同為詐│
│                │                │                │欺取財、行使偽造│
│                │                │                │準私文書等犯行，│
│                │                │                │既屬實行犯罪行為│
│                │                │                │之正犯，則適用修│
│                │                │                │正施行前之刑法第│
│                │                │                │28 條 規定論擬，│
│                │                │                │並無不利於被告2 │
│                │                │                │人。因此，應依刑│
│                │                │                │法第2 條第1 項前│
│                │                │                │段規定，依修正前│
│                │                │                │刑法第28條規定，│
│                │                │                │論以共同正犯。  │
├────────┼────────┼────────┼────────┤
│刑法第56條      │連續數行為而犯同│已刪除。        │(一)適用舊法。    │
│連續犯          │一罪名者，以一罪│                │(二)被告於本案係基│
│【全部行為在修正│論。但得加重其刑│                │於概括犯意而為，│
│前】            │至二分一。      │                │依修正前刑法第56│
│                │                │                │條規定，應以一罪│
│                │                │                │論，並加重其刑，│
│                │                │                │於適用新法時應分│
│                │                │                │論併罰，修正後刑│
│                │                │                │法之規定並非較有│
│                │                │                │利於被告，依刑法│
│                │                │                │第2 條第1 項前段│
│                │                │                │規定，仍應適用修│
│                │                │                │正前刑法第56條規│
│                │                │                │定。            │
├────────┼────────┼────────┼────────┤
│刑法第55條      │犯一罪而其方法或│已刪除          │(一)適用舊法。    │
│牽連犯          │結果之行為犯他罪│                │(二)本件事實，被告│
│【全部行為在修正│名者，從一重處斷│                │2 人詐欺取財及行│
│前】            │。              │                │使偽造準私文書之│
│                │                │                │犯行，其目的在於│
│                │                │                │詐欺取財之犯行，│
│                │                │                │與所犯行使偽造準│
│                │                │                │私文書罪間，顯有│
│                │                │                │手段、目的之牽連│
│                │                │                │關係，依修正前刑│
│                │                │                │法第55條規定，應│
│                │                │                │從一重處斷，於適│
│                │                │                │用新法時應分論併│
│                │                │                │罰，修正後刑法之│
│                │                │                │規定並非較有利於│
│                │                │                │被告，依刑法第2 │
│                │                │                │條第1 項前段規定│
│                │                │                │，仍應適用修正前│
│                │                │                │刑法第55條後段規│
│                │                │                │定，從一較重之罪│
│                │                │                │論處。          │
└────────┴────────┴────────┴────────┘
